【裁判字號】    98,易,2197
【裁判日期】    981223
【裁判案由】    妨害自由
【裁判全文】
臺灣臺北地方法院刑事判決              98年度易字第2197號
公  訴  人  臺灣臺北地方法院檢察署檢察官
被      告  丁○
選任辯護人  沈政雄律師
上列被告因妨害自由案件，經檢察官聲請簡易判決處刑（98年度
偵字第15084號），本院受理後（98年度簡字第3109號），認不
宜逕以簡易判決處刑，改依通常程序審理，並判決如下：
    主  文
丁○以加害生命之事，恐嚇他人致生危害於安全，處拘役拾日，
如易科罰金，以新臺幣壹仟元折算壹日。
    事  實
一、丁○之配偶丙○○為甲○○之前妻。丙○○為小孩之監護權
    與甲○○間正進行民事訴訟。因丙○○不願接聽甲○○電話
    。甲○○乃委託其學生乙○○代為聯絡。乙○○受甲○○之
    委託，多次與丙○○聯絡，丁○為此心生不滿，而基於恐嚇
    危害於安全之犯意，於民國98年4月6日下午13時10分許，以
    其所使用之0000000000電話（該電話是丙○○向中華電信股
    份有限公司申用），主動與乙○○聯絡，要求乙○○轉告甲○○:「如果我老婆怎麼樣，我就把他給殺了」等語。嗣於
    同年月7或8日，乙○○將上情轉告甲○○，促其注意安全，
    甲○○得知上情後心生畏懼，致生危害於安全。
二、案經臺北市政府警察局內湖分局報告臺灣士林地方法院檢察
    署呈請臺灣高等法院檢察署檢察長令轉臺灣臺北地方法院檢
    察署檢察官偵查聲請簡易判決處刑。
    理  由
一、訊據被告丁○固坦承於98年4月間，係持用丙○○所申用之
    0000000000號電話，以及其曾撥打電話給乙○○，要求乙○○不要騷擾其配偶丙○○等情不諱，惟矢口否認有何恐嚇之
    犯行，辯稱:我沒有在98年4月6日打電話給乙○○。4月6日
    那通電話應是誤觸手機而外撥。我是在同年月7日用公用電
    話打給乙○○。我沒有恐嚇乙○○，因乙○○常打電話給我
    太太，我想要維護我家庭安全，打電話只是要他不要騷擾我
    太太等語。經查:
  (一)有關本件告訴人所告訴之對象部分，告訴人於本院審理時堅
    稱:所欲告訴之對象為偵卷所附口卡片上之「丁○」（偵卷
    第17頁），並非本院審理時到庭之被告丁○。另證人乙○○
    亦堅稱:打電話恐嚇之人為口卡片上之「丁○」，而非本院
    審理時到庭之被告丁○云云。本院爰經由被告之同意，當庭
    採集其指紋，製作指紋卡，暨被告所提出之臺北市後備指揮
    部離營證件遺失證明書等資料，依職權二次送請內政部警政
    署刑事警察局將上開指紋資料與檔存指紋資料及口卡片上之
    人之指紋進行比對。鑑定結果在檔存指紋資料，均未發現相
    符者，另因偵卷所附口卡片上之人之指紋紋線不清晰，特徵
    點不足，無法比對，此有該局98年9月25日刑紋字第0980132
    619鑑驗書及98年11月11日刑紋字第098014990 5號鑑驗書在
    卷可稽。惟查，告訴人於警詢時指稱:要對46年3月23日生，
    身分證統一編號為Ｚ000000000號之丁○提出恐嚇告訴，恐嚇
    內容為:「如果敢對我老婆（指我前妻丙○○）怎麼樣，我
    會殺了他。」等語（參偵卷第7、8頁）。另證人乙○○於警
    詢時陳稱:對方說他是師父（即告訴人）前妻的丈夫等語。
    是依告訴人及證人乙○○上開所述，告訴人所提告之對象，
    以及本件檢察官進而追訴之對象，係告訴人前妻丙○○之現
    任配偶。本院依職權向臺北市文山第二戶政事務所調閱被告
    向該所申辦身分證換發等所有相戶籍登記資料，經該所於98
    年10月14日以北市文二戶字第09830692100號函復暨檢送之
    相關資料顯示，告訴人前妻丙○○於97年9月26日與被告丁○結婚。是告訴人之前妻丙○○的現配偶確實為被告無誤。
    又依上開函復所附之92年5月5日遷入戶籍登記申請書、97年
    7 月16日姓名變更登記申請書、97年9月26日結婚登記申請
    書、95年3月8日換領國民身分證申請書等文件上申請人欄內
    所簽署之「鄧國城」或「丁○」中「鄧」字簽名，以肉眼觀
    察，其運筆方式與被告於本院準備程序中所為之簽名中之「
    鄧」字極為相似。此外，該函所附被告於95年3月8日申請換
    領國民身分證時所檢附91年9月19日換發之舊身分證上所張
    貼之照片，經以肉眼比對，應即為偵卷第17頁口卡片上91年
    9月19日換證時所貼之照片。是本院審理中到庭應訊接受審
    判之人被告丁○，確為告訴人前妻丙○○之現任配偶「丁○
    」，亦即為告訴人所提告、檢察官所追訴之對象無誤，合先
    敘明。
  (二)「0000000000」號行動電話係案外人丙○○向中華電信公司
    所申用，平日交由被告使用等情，為被告所不爭執，並經本
    院依職權向中華電信公司函詢確認在案，此有該公司所提供
    之中華電信資料查詢在卷可參（附於本院卷內）。
  (三)告訴人甲○○於上開時間，遭人以上述方法恐嚇一情，業據
    證人甲○○於本院審理時結證稱:於98年4月5日我要乙○○
    打電話給丙○○，因我撥了電話都撥不通，於同月7或8日，
    乙○○告知在下午接到一通電話，對方自稱是丙○○先生，
    要乙○○轉告伊:「如果敢把我老婆怎麼樣的話，我就殺了
    他。」等語，及證人乙○○於本院審理時結證:於98年4月6
    日下午，接獲一通男性撥打至其所使用之0000000000號行動
    電話來電表示:我知道你師傅是教你白鶴拳的，並要求其轉
    告師傅:「如果我太太怎麼了，就把你師傅殺了」，過幾天
    伊將上情轉告告訴人。打電話的人並未自我介紹，但伊直覺
    與丙○○有關等語在案。此外，並有0000000000、00000000
    00號行動電話通聯紀錄在卷可稽（參偵字第6599號卷第26、
    27頁、本院卷）。而依卷附之0000000000號行動電話門號雙
    向通聯紀錄顯示，在98年4月5日13時25分許，乙○○曾以上
    開電話與丙○○所使用之0000000000號行動電話聯絡。其後
    在98年4月6日13時10分許，乙○○使用之上開電話接獲來自
    被告所使用之「0000000000」號電話之來電。雙方通話長達
    87秒鐘（參偵字第6599號卷第27頁）。與證人甲○○前開所
    述:在4月5日曾請證人乙○○代為與丙○○聯絡，其後在下
    午接到恐嚇電話之證詞相一致。參以，被告於本院最後審理
    期日時，亦坦承曾撥打電話給證人乙○○。益徵證人乙○○
    98年4月6日當天所接之來電，確係被告所撥打無疑。
  (三)至於被告雖否認犯行，並執上詞置辯，惟查:
  (1)上開通話秒數為80餘秒，非短短數秒而已。且依卷附本院依
    職權向中華電信公司所調得被告所使用之上開0000000000號
    行動電話雙向通聯紀錄顯示（附於本院卷內），被告當天除
    曾於13時10分許撥打上述長達80餘秒（偵卷所附通聯秒數為
    87秒，本院所附之通聯秒數為88秒）之電話予證人乙○○外
    。在此之前，其於當日12時27分至54分曾與其配偶丙○○互
    相通聯四次，其後於13時04分23秒，撥打至乙○○所使用之
    0000000000號電話，但該通電話通話秒數為0秒;最後一通於
    13時08分50秒撥打至0000000000號電話。顯見當天自12時27
    分起至13時10分間，被告始終持用該支手機。證人乙○○並
    非被告之朋友，其當無將乙○○之電話設定於手機內之理。
    是縱有誤觸鍵盤而撥出電話之情事發生，依常理亦係撥出最
    後一通即「0000000000」號電話方是，並可能因誤觸而直接
    撥出前次即乙○○之電話號碼。且由被告是先後撥打二通電
    話予乙○○，益證該通長達87秒之通話，應非誤觸鍵盤而撥
    出。
  (2)被告另辯稱:是在同年月7日用公用電話打給乙○○的云云。
    惟查，依卷附0000000000號電話通聯紀錄（參偵卷第27頁）
    ），該電話在98年4月7日全日並無來自公用電話之來電。是
    被告此部分之所辯，亦乏證據可資佐證，自難以採信。
  (3)證人乙○○曾受告訴人之託，以其所使用之0000000000號電
    話聯絡丙○○等情，業據證人乙○○及甲○○分別於本院審
    理時確認在卷，參之卷附之0000000000號通聯紀錄顯示，證
    人乙○○於98年4月4日13時25分許，確曾撥打電話至丙○○
    所使用之0000000000號行動電話，雙方在4月4日、6日並有
    簡訊往來（參偵字第6599號卷第26頁）。是被告辯稱:乙○○有打電話給我太太等語，確非子虛。但縱然告訴人曾託證
    人乙○○代為聯絡其配偶丙○○，而使被告或丙○○感覺遭
    到騷擾，並危害到其家庭，被告亦應循正當法律途徑解決，
    自亦不能逕出言恫嚇告訴人。是被告辯稱:沒有恐嚇之犯意
    云云，亦無可採。
  (四)綜合上述，本件被告恐嚇危害安全之犯行，事證明確，洵堪
    認定，應依法論科。
二、核被告所為，係犯刑法第305條恐嚇危害安全罪。爰審酌被
    告係因告訴人多次委託證人與其配偶聯絡，造成其生活上之
    困擾，為維護其配偶及家庭，而出言恐嚇之動機、目的，其
    所使用之手段為電話通知，惟被告犯後否認撥打電話，並飾
    詞只是誤觸手機之態度等一切情狀，量處如主文所示之刑，
    並諭知易科罰金之折算標準。
據上論斷，應依刑事訴訟法第452條、第284條之1、第299條第1
項前段，刑法第305條、第41條第1項前段，刑法施行法第1條之1
，判決如主文。
本案經檢察官蔡彥守到庭執行職務
中    華    民    國    98    年    12    月    23    日
                  刑事第四庭    法  官  李桂英
上正本證明與原本無異。
如不服本判決應於收受送達後10日內向本院提出上訴書狀，並應
敘述具體理由；其未敘述上訴理由者，應於上訴期間屆滿後20日
內向本院補提理由書（均須按他造當事人之人數附繕本）「切勿
逕送上級法院」。告訴人或被害人如對於本判決不服者，應具備
理由請求檢察官上訴，其上訴期間之計算係以檢察官收受判決正
本之日期為準。
                                書記官  嚴君珮
中    華    民    國    98    年    12    月    23    日
附錄本案論罪科刑法條全文:
中華民國刑法第305條
（恐嚇危害安全罪）
以加害生命、身體、自由、名譽、財產之事，恐嚇他人致生危害
於安全者，處 2 年以下有期徒刑、拘役或 3 百元以下罰金。

司法院資訊處製作；財團法人民間司法改革基金會備份。
